臺灣桃園地方法院小額民事判決　　110年度壢保險小字第395號
原　　　告　富邦產物保險股份有限公司

法定代理人　羅建明　
訴訟代理人　潘炳煌　
被　　　告　許傳偉　
訴訟代理人　許世昌　
上列當事人間請求損害賠償事件，本院於民國110 年10月18日言
詞辯論終結，判決如下：
    主    文
一、被告應給付原告新臺幣（下同）16,036元，及自民國110 年
    9 月9日起至清償日止，按週年利率5 ％計算之利息。
二、訴訟費用1,000 元由被告負擔。
三、本判決得假執行。
    理  由  要  領
一、按民事訴訟法第436 條之8 第1 項規定：「關於請求給付金
    錢或其他代替物或有價證券之訴訟，其標的金額或價額在新
    台幣十萬元以下者，適用本章所定之小額程序。」同法第43
    6 條之18規定：「判決書得僅記載主文，就當事人有爭執事
    項，於必要時得加記理由要領。」
二、原告主張
    被告於105 年11月9 日22時43分許，無照駕駛車牌號碼000
    -000號普通重型機車（下稱肇事機車），行經桃園市楊梅區
    文化街295 巷，因未注意車前狀況，撞擊訴外人謝振成騎乘
    之車牌號碼000-000 號普通重型機車（下稱系爭機車），致
    訴外人謝振成受傷。肇事機車已向原告投保強制汽車責任保
    險，是原告依保險契約賠付訴外人謝振成53,453元。又以被
    告應負擔30％之肇事責任計算，被告應負擔16,036元。爰依
    民法侵權行為及強制汽車責任保險第29條第1 項5 款規定，
    提起本件訴訟等語，並聲明如主文第一項所示。
三、被告答辯
    其就本件事故應無肇事責任。且其已經與訴外人謝振成調解
    成立，原告應該不能再要求賠償等語。並聲明：原告之訴駁
    回。
四、是依上開說明，以下僅就（一）被告是否應負損害賠償責任
    ？（二）原告得否向被告請求賠償？記載理由要領如下：
（一）被告是否應負損害賠償責任？
    ⒈按民法第191 條之2 前段規定：「汽車、機車或其他非依
      軌道行駛之動力車輛，在使用中加損害於他人者，駕駛人
      應賠償因此所生之損害。」次按道路交通安全規則第93條
      第1 項第2 款規定：「行經設有無號誌之交岔路口，均應
      減速慢行，作隨時停車之準備。」
    ⒉查肇事機車於本件事故發生前，沿桃園市楊梅區文化街往
      埔心方向內側車道行駛，至文化街295 巷前均無減速；適
      系爭機車沿文化街295 巷行駛至文化街，系爭機車並左轉
      彎至文化街，約3 秒後兩車發生碰撞並人車倒地等事實，
      有監視器影像在卷可參（見本院卷第9 頁反面）。可知被
      告駕駛肇事車輛行經無號誌交岔路口時，未減速慢行並作
      隨時停車之準備，致未能閃避系爭機車而肇生本件事故。
    ⒊而依當時天氣晴，夜間有照明，柏油路面乾燥無缺陷亦無
      障礙物，視距良好等一切情狀，有道路交通事故調查報告
      表（一）在卷足憑（見本院卷第20頁反面），並無不能注
      意之情事，被告竟疏未注意而未減速慢行，其具過失甚明
      ，桃園市政府車輛行車事故鑑定委員會桃市鑑00000000案
      鑑定意見書（下稱系爭鑑定書）亦同此認定（見本院卷第
      72至74頁）。又被告上開過失行為與損害之發生兩者間並
      具相當因果關係，堪可認定。揆諸前揭規定，被告自應就
      訴外人謝振成所受之損害，負侵權行為之損害賠償責任。
    ⒋又依上開監視器影像所示，訴外人謝振成於上開交岔路口
      未禮讓直行之肇事機車先行，自與有過失，系爭鑑定書亦
      同此認定。本院斟酌本件事故發生時雙方各項情狀，認本
      件事故之發生，被告應負擔30％、訴外人謝振成應負擔70
      ％之過失責任。
（二）原告得否向被告請求賠償？
    ⒈按強制汽車責任保險法第29條第1 項第5 款規定：「被保
      險人有下列情事之一，致被保險汽車發生汽車交通事故者
      ，保險人仍應依本法規定負保險給付之責。但得在給付金
      額範圍內，代位行使請求權人對被保險人之請求權：五、
      違反道路交通管理處罰條例第21條或第21條之1 規定而駕
      車。」道路交通管理處罰條例第21條第1 項第1 款規定：
      「汽車駕駛人，有下列情形之一者，處新臺幣六千元以上
      一萬二千元以下罰鍰，並當場禁止其駕駛：一、未領有駕
      駛執照駕駛小型車或機車。」
    ⒉查原告已依保險契約給付訴外人謝振成53,453元，有強制
      險醫療給付費用表及理算簽結作業表單在卷可參（見本院
      卷第8 、9 頁）。又被告於本件事故發生時並無駕照，亦
      有汽車駕駛人查詢結果在卷可參（見本院卷第18頁反面）
      。是依上開規定，原告即得在給付訴外人謝振成之範圍內
      ，向被告請求賠償。而被告就本件事故應負擔30％之肇事
      責任，已如前述，是原告得向被告請求之金額應為16,036
      元【53,453×30％＝16,036，四捨五入至整數】，原告請
      求與此相符，自屬有據。
    ⒊被告雖抗辯其已與訴外人謝振成調解成立等語。惟查被告
      提出之調解筆錄，其上記載調解條件為：「相對人等願連
      帶給付聲請人新臺幣（下同）柒萬元（不含強制險）。」
      （見本院卷第80頁）可知被告與訴外人謝振成之調解條件
      並不包含強制險理賠，故訴外人謝振成仍得向原告申請強
      制險理賠，並依強制汽車責任保險法之規定，將其請求權
      讓與原告。是原告受讓之請求權並未因上開調解而消滅，
      原告自得於賠付訴外人謝振成後，再向被告請求此部分賠
      償，是被告此部分抗辯，並不可採。
五、綜上所述，原告依侵權行為及強制汽車責任保險法代位之法
    律關係，請求被告給付16,036元，及自110 年9 月9 日（見
    本院卷第44頁）起至清償日止，按週年利率5 ％計算之利息
    ，為有理由，應予准許。
六、本件原告勝訴部分係依民事訴訟法第436 條之8 適用小額訴
    訟程序所為之判決，應就被告敗訴部分，依同法第436 條之
    20規定，依職權宣告假執行。
七、本件事證已臻明確，兩造其餘主張陳述及所提之證據，經審
    酌均與本院前揭判斷無影響，毋庸一一論述，附此敘明。
八、訴訟費用負擔之依據：民事訴訟法第78條。並依職權確定訴
    訟費用額如主文第2 項所示。
中    華    民    國   110    年    11    月    12    日
                    中壢簡易庭    法  官  周仕弘
以上為正本係照原本作成。
如不服本判決，應於送達後20日內，向本院提出上訴狀並表明上
訴理由，如於本判決宣示後送達前提起上訴者，應於判決送達後
20日內補提上訴理由書（須附繕本）。
中    華    民    國   110    年    11    月    12    日
                                  書記官  巫嘉芸
附錄：
一、民事訴訟法第436條之24第2項：
    對於小額程序之第一審裁判上訴或抗告，非以其違背法令為
    理由，不得為之。
二、民事訴訟法第436條之25：
    上訴狀內應記載上訴理由，表明下列各款事項：
    (一)原判決所違背之法令及其具體內容。
    (二)依訴訟資料可認為原判決有違背法令之具體事實。